【裁判字號】    97,財管,125
【裁判日期】    971218
【裁判案由】    指定遺產管理人
【裁判全文】
臺灣臺南地方法院民事裁定             97年度財管字第125號
聲  請  人  華南商業銀行股份有限公司
法定代理人  甲○○
上列聲請人聲請為被繼承人乙○○選任遺產管理人事件，本院裁
定如下：
    主      文
選任財政部國有財產局臺灣南區辦事處臺南分處為被繼承人乙○
○之遺產管理人。
聲請程序費用新臺幣壹仟元由被繼承人乙○○之遺產負擔。
    理      由
一、按繼承人均拋棄其繼承權者，準用關於無人承認繼承之規定
    ，民法第1176條第6項定有明文。繼承開始時，繼承人之有
    無不明，而不能依民法第1177條選定遺產管理人時，得由利
    害關係人聲請法院選任之。次按繼承人因故不能管理遺產，
    或未委任遺產管理人，被繼承人亦無遺囑指定者，得由利害
    關係人聲請法院選任遺產管理人，民法第1178條第2項、非
    訟事件法第154條第1項分別定有明文。揆諸前揭規定意旨，
    於繼承人皆拋棄其繼承權，無人繼承時，亦應許利害關係人
    聲請法院選任遺產管理人，俾為遺產之處置。
二、本件聲請意旨略以：被繼承人乙○○（男，民國○○年○○月○○
    日生，身分證統一編號：Ｚ000000000號，最後住所：臺南縣
    安定鄉中沙村中崙177號）於97年6月12日死亡，聲請人為被
    繼承人之債權人，因聲請人向本院聲請給付借款強制執行事
    件，經本院以97年度執字第498號對被繼承人及其餘共同債
    務人所有之不動產執行在案。惟被繼承人之第一、二、三、
    四順位之繼承人均已拋棄繼承權，為確保聲請人權利，爰依
    法聲請選定被繼承人乙○○之遺產管理人等語。
三、經查：聲請人主張之上開事實，業據其提出繼承系統表、本
    院家事法庭函、本院96年度促字第57306號、57267號支付命
    令及確定證明書、民事聲請強制執行狀、臺南市安南地政事
    務所他項權利證明書、土地建築改良物他項權利變更契約書
    、土地建築改良物抵押權設定契約書、本院民事執行處通知
    為證，聲請人之主張堪信為真實。次查被繼承人乙○○已知
    之繼承人均已拋棄繼承，亦經本院調閱97年度繼字第1536號
    、2019號卷審閱無誤，而聲請人為被繼承人之債權人，故其
    以利害關係人聲請選任被繼承人之遺產管理人，核與上開規
    定並無不合，應予准許。
四、按公示催告期限屆滿，無繼承人承認繼承時，其遺產於清償
    債權，並交付遺贈物後，如有剩餘，歸屬國庫；又按非公用
    國有財產以財政部國有財產局為管理機關，民法第1185條、
    國有財產法第12條分別定有明文。查本件被繼承人乙○○之
    繼承人皆已過世，而被繼承人乙○○之遺產，倘無人承認繼
    承時，將於清償債權，交付遺贈物後，歸屬國庫，本院考量
    繼承人均已拋棄繼承，而成年之拋棄繼承人，經本院函詢有
    關擔任遺產管理人之意願，均未表明擔任遺產管理人之意願
    ，難期渠等忠實履行遺產管理人職務，為使被繼承人乙○○
    遺產之處置順利進行，本院認選任財政部國有財產局臺灣南
    區辦事處臺南分處為被繼承人乙○○之遺產管理人為適當。
五、依非訟事件法第157條，裁定如主文。
中    華    民    國    97    年    12    月    18    日
                      家事法庭    法  官  郭貞秀
以上正本證明與原本無異
如對本裁定抗告須於裁定送達後10日內向本院提出抗告狀
中    華    民    國    97    年    12    月    18    日
                                  書記官  鄭隆慶


司法院資訊處製作；財團法人民間司法改革基金會備份。
